【裁判字號】    97,消債更,239
【裁判日期】    971216
【裁判案由】    更生事件
【裁判全文】
臺灣新竹地方法院民事裁定           97年度消債更字第239號
聲  請  人  彭家閎即彭喜清）.
上列當事人因消費者債務清理事件聲請更生，本院裁定如下：
    主  文
聲請駁回。
聲請費用由聲請人負擔。
    理  由
一、按債務人與金融機構協商成立者，不得聲請更生或清算，但
    因不可歸責於己之事由，致履行顯有重大困難者，不在此限
    ；本條例施行前，債務人依金融主管機關協調成立之中華民
    國銀行公會會員辦理消費金融案件無擔保債務協商機制與金
    融機構成立之協商，準用前項之規定，消費者債務清理條例
    第151條第5項、第6項分別定有明文。又聲請更生或清算不
    合程式或不備其他要件者，法院應以裁定駁回之，但其情形
    可以補正者，法院應定期間先命補正，復為同條例第8條所
    明定。
二、查本件債務人向本院聲請更生主張：其在民國95年、96 年
    間總收入約新台幣（下同）1,349,372 元，但二年間之必要
    支出為2,796,594 元。聲請人因理財失利，於94年3 月份起
    卡債負擔沈重即動用存在台灣銀行之年息百分之十八之優惠
    存款用以繳納信用卡費用及信用貸款，致優惠存款提領殆盡
    而遭解約喪失權利。期間為支付卡債，另向友人借款清償，
    聲請人理財失敗因而以借款方式支應財務漏洞，所領之退休
    俸僅足以支撐二個月之還款，已無法維持生活，請求裁定准
    予更生等語。
三、經查：
（一）聲請人在95年5 月間向最大債權銀行請求依據中華民國銀
      行公會會員辦理消費金融案件無擔保債務協商機制，就當
      時所負之債務5,120,489 元，以零利率，分期120 期，每
      月10日繳款42,671元，分期攤還債務，且聲請人於95年5
      月15日尚出具收入證明切結書，切結其收入來源為軍人退
      休俸、計程車營業收入共計每月平均收入為68,000元，有
      聲請人之協議書及切結書在卷可參。聲請人嗣後主張其每
      月平均僅56,223元，其並未釋明其收入為何降低，因此，
      尚難採信。故依據上開聲請人切結書所切結之收入68,000
      元，扣除每月分期攤還之金額，尚餘25,329元。
（二）聲請人上開所剩金額，依據聲請人主張之必要支出項目，
      扣除房租7500元、生活費10000 元、靠行計程車費等800
      元，尚餘7029元。而聲請人主張之扶養費支出部分，其父
      親彭玉榮、母親彭羅四妹應至少有七名子女，有戶籍謄本
      之彭玉榮、彭羅四妹之子女排行資料在卷可參。縱然聲請
      人之父母所生之次女彭玉蘭無業、聲請人之兄彭喜萬患病
      無扶養能力，聲請人之父母應尚有五名子女負擔扶養之責
      ，依據內政部統計之台灣省98年度最低生活費每人每月最
      低支出金額為9660元，有內政部97年9 月5 日台內社字第
      0970143321號函示可參，故聲請人應負擔之父母扶養費部
      分應為3864元（9660/5X2＝3864），聲請人上開所餘之
      7029元尚足以支應。另聲請人主張扶養無業之二姐丁○○
      部分，依據民法第1117條第1 項規定，受扶養權利者，以
      不能維持生活且無謀生能力為限，聲請人僅主張其姐無業
      ，但並未證明其姐不能維持生活且無謀生能力，故不能認
      為其應負擔其姐之扶養。而聲請人之父、兄去世所應支出
      之喪葬費亦非聲請人毀諾之前之支出。
（三）另依據聲請人聲請書所載及提出之台灣銀行存摺之匯款記
      錄，聲請人在聲請債務協商之時（95年6 月間），僅積欠
      案外人栗桐70萬元（匯款時間為94年11月7 日）、案外人
      甲○○70萬元（匯款時間為95年1 月25日），有聲請人之
      台灣銀行存摺匯款記錄可參。而在債務協商之後，聲請人
      並不需要另外再支付卡債，僅需按月清償協商約定之金額
      ，但聲請人卻再向案外人乙○○借款120 萬元（匯款時間
      為95年8 月8 日），而該筆借款本可用以清償案外人甲○
      ○、栗桐之借款，但並未見聲請人對其等全部清償，此由
      聲請人仍列上開二人為債權人，欠款金額尚有80萬元可資
      證明，且亦未見聲請人用此款項提前清償聲請人之卡債、
      信用貸款等，除案外人栗桐與甲○○之債務減少40萬元外
      ，其餘向案外人乙○○所借款項，則不知去向。而聲請人
      繳款至96年9 月10日，96年10月10日即未依約履行繳款業
      務，有台新國際商業銀行97年5 月27日台新債協97法清字
      第40013 號函在卷可稽。而聲請人主張其受傷時間分別為
      96 年10 月10日、97年4 月30日；父親及兄長死亡之時間
      則在96年12 19 日、97年3 月31日，上開事件均發生在聲
      請人毀諾之後，尚難憑上開事件即認為聲請人未能履行協
      商義務，係因發生重大事件導致，聲請人無法繼續履行協
      議之義務。另聲請人其餘民間借貸如向丙○○借款80,000
      元（借款日為96年5 月21日）、向鍾東新借款80000 元（
      借款時間為95年10月1 日）部分，上開借款均在聲請人成
      立協商後，毀諾之前所借，借入該款項後聲請人亦不能釋
      明該款項之用途，僅泛稱用於還卡債、用於生活費等，實
      難採信，且卡債部分已轉成協商分期攤還之金額，以聲請
      人之軍人退休俸及計程車營業收入已足支應上開攤還金額
      及聲請人必要之生活費、扶養費。
四、綜上所陳，依據聲請人之收入狀況及民間借款情形，聲請人
    之收入應足以支應協商所應清償之金額及生活費、扶養費等
    ，而聲請人卻在96年10月10日毀諾未繼續履行協商義務，但
    並未證明係因不可歸責於聲請人之事由，致履行上開協議內
    容顯有重大困難，聲請人聲請更生，違背消費者債務清理條
    例第151 條第5 項之規定，且上開欠缺又屬無從補正，依上
    說明，自應駁回其更生之聲請，爰裁定如主文。
中    華    民    國    97    年    12    月    16    日
                  民事第一庭    法      官  黃珮禎
以上正本係照原本做成。
如不服本裁定，應於裁定送達後10日內，以書狀向本院提出抗告
，並繳納抗告費新臺幣1千元。
                               書  記  官  江靜玲
中    華    民    國    97    年    12    月    17    日


司法院資訊處製作；財團法人民間司法改革基金會備份。
